【裁判字號】    97,訴,912
【裁判日期】    970731
【裁判案由】    強盜
【裁判全文】
臺灣臺南地方法院刑事判決               97年度訴字第912號
公  訴  人  臺灣臺南地方法院檢察署檢察官
被      告  甲○○
指定辯護人  郭淑慧律師
上列被告因強盜案件，經檢察官提起公訴（97年度偵字第4183號
），本院判決如下：
    主  文
甲○○竊盜未遂，累犯，處有期徒刑柒月。
    事  實
一、甲○○有下列之前科：
┌─┬─────┬────┬─────┬──────┬───┬────┬────┐
│編│案由      │判決法院│判決字號  │宣告刑      │定執行│執行完畢│就本案有│
│號│          │        │          │            │刑    │日      │無構成累│
│  │          │        │          │            │      │        │犯      │
├─┼─────┼────┼─────┼──────┼───┼────┼────┤
│1 │竊盜      │臺灣嘉義│93簡187   │拘役55日    │接續執│96年3月 │有      │
│  │          │地方法院│          │            │行    │19日假釋│        │
├─┼─────┼────┼─────┼──────┼───┤出監，96│        │
│2 │毒品危害防│本院    │93訴506   │有期徒刑1年 │接續執│年8月21 │        │
│  │制條例    │        │          │            │行    │日假釋期│        │
├─┼─────┼────┼─────┼──────┼───┤滿未經撤│        │
│3 │贓物      │本院    │93簡2628  │有期徒刑4月 │1年10 │銷視為執│        │
├─┼─────┼────┼─────┼──────┤月    │行完畢。│        │
│4 │毒品危害防│本院    │94簡73    │有期徒刑6月 │（94聲│        │        │
│  │制條例    │        │          │            │607） │        │        │
├─┼─────┼────┼─────┼──────┤      │        │        │
│5 │毒品危害防│本院    │93訴1355  │有期徒刑1年2│      │        │        │
│  │制條例    │        │          │月          │      │        │        │
└─┴─────┴────┴─────┴──────┴───┴────┴────┘
二、詎甲○○不知悔改，於上開有期徒刑執行完畢後5年內，意
    圖為自己不法之所有，於97年3月2日17時15分許，先騎乘車
    號H6V-087號重型機車前往乙○○在臺南縣官田鄉南部村19
    號之住處外，嗣利用四下無人之際，未經同意而侵入乙○○
    上開住處之客廳內（侵入住宅部分未據告訴），徒手欲竊取
    該處所奉祀之神明身上所配戴之金牌乙面〔價值約新台幣（
    下同）3千7百元〕，甲○○甫著手扯斷該金牌，尚未將該金
    牌取離神明移入自己實力支配之下，旋當場遭乙○○發現而
    加以質問，甲○○頓時鬆手放開，該金牌乃自然掉落地上，
    致未能得逞。嗣甲○○設詞推諉而立即步出該處欲騎乘上開
    重型機車逃逸，惟經乙○○加以阻擋，詎甲○○為脫免逮捕
    ，竟自其上開重型機車龍頭鎖內側之置物箱內取出客觀上可
    供凶器使用之螺絲起子乙支，甫取出之際，放在上開重型機
    車手把處時，旋經乙○○一手抓住甲○○的手，一手搶下該
    螺絲起子後，致未造成乙○○難以抗拒之程度，甲○○欲逃
    離現場，又強行發動該重型機車致不慎撞傷乙○○之左小腿
    （傷害部分亦未據告訴），惟亦未達於使乙○○難以抗拒之
    程度，嗣經乙○○之媳婦陳珊如搶下上開重型機車鑰匙並報
    警後，甲○○始遭逮捕，並經警扣得上開螺絲起子乙支，而
    查獲本案。
三、案經乙○○訴由臺南縣警察局麻豆分局報告臺灣臺南地方法
    院檢察署檢察官偵查後起訴。
    理  由
一、程序事項：
    本件各項證據之證據能力之有無，詳如本院97年6月17日97
    年度訴字第912號裁定所示。
二、實體事項：
    上開犯罪事實，業據被告於本院審理時坦承不諱，核與證人
    乙○○、陳珊如於警詢、偵查及本院審理時所為之證述相符
    ，並有扣押物品目錄表1份、螺絲起子1支、贓物認領保管單
    1份、金牌1面、金牌保單1份、乙○○之陳外科診所於97年3
    月3日之診斷證明書1份、照片18張及錄影監視器翻拍照片16
    張在卷可參，足認被告自白確與事實相符，應可採信。綜上
    所述，本案事證明確，被告犯行足堪認定，應依法論科
三、論罪科刑：
  (一)核被告所為，係犯刑法第320條第3項、第1項之竊盜未遂罪
    。
  (二)按刑法第329條之規定旨在以刑罰之手段，保障人民之身體
    自由、人身安全及財產權，免受他人非法之侵害，以實現憲
    法第8條、第22條及第15條規定之意旨。立法者就竊盜或搶
    奪而當場施以強暴、脅迫者，僅列舉防護贓物、脫免逮捕或
    湮滅罪證三種經常導致強暴、脅迫行為之具體事由，係選擇
    對身體自由與人身安全較為危險之情形，視為與強盜行為相
    同，而予以重罰。至於僅將上開情形之竊盜罪與搶奪罪擬制
    為強盜罪，乃因其他財產犯罪，其取財行為與強暴、脅迫行
    為間鮮有時空之緊密連接關係，故上開規定尚未逾越立法者
    合理之自由形成範圍，難謂係就相同事物為不合理之差別對
    待。經該規定擬制為強盜罪之強暴、脅迫構成要件行為，乃
    指達於使人難以抗拒之程度者而言，司法院大法官會議第
    630號解釋意旨參照。依上開司法院大法官會議解釋之意旨
    ，可知刑法第329條之準強盜罪、第330條之加重強盜罪，其
    所稱之強暴、脅迫，必須達於使人難以抗拒之程度，始足當
    之。
  (三)經查：
    1.證人乙○○固於偵查中具結證稱：「97年3月2日下午5點
      15 分許，在我們上開住處，我從外面要回到我家前，就
      在我家外約20公尺的路口處，發現一台不明機車，我就悄
      悄走進我家門口外，想要看是誰在做何事，就在門外往屋
      內看，就看到被告在屋內客廳神明桌前，一手講電話，另
      一手翻看神像的衣裳，並旋即在另一尊土地公神像身上扯
      下我所有的金牌一面（約重一錢），後來他剛好看到我在
      監看，立即將扯下的金牌放掉，金牌就掉在我家客廳，我
      就入內要求他不能離去，他就隨便說他是來找朋友，他不
      會離開，但是他仍然走到外面機車旁，就立即發動機車立
      即要逃走，我就擋在車前不讓他離開，就被他撞傷左小腿
      ，傷害的部分我沒有要提出告訴，他旋從機車龍頭下方置
      物箱內取出螺絲起子一支要刺我，想要讓我放手讓他可以
      逃離，後來被我順手搶下該螺絲起子，我媳婦陳珊如也剛
      好出門看到，我就請他報警處理」等語（見偵查卷頁28）
      。
    2.然證人乙○○於本院審理時當庭會同觀看當日現場監視
      dvd後具結並經交互詰問證稱：「（你看到被告之後，才
      拿一把小圓鍬走出來嗎?）小圓鍬我本來就拿在手上」、
      「（你手上是否還有拿著螺絲起子一支?）沒有，是被告
      帶著的，我是在沒有攝影到的地方，將被告手上的螺絲起
      子搶過來的」、「（你之前在偵訊中作證說被告騎機車撞
      你，你的腳有受傷?）對」、「（你有無跌倒?）沒有」、
      「（你剛才和偵訊中都說被告無法騎機車時，被告一手扶
      著機車，一手拿著螺絲起子，究竟被告有無下車?）沒有
      下車，都坐在車上」、「（請站起來指出你受傷的位置?
      ）證人當庭站出並指出小腿正面的傷口」、「（你這個傷
      口如何造成?）被告牽著機車要離開，我到他機車前抓住
      他，他硬是加油，後來就遭被告機車撞到造成這個傷口」
      、「（你看被告拿螺絲起子時，他做了何動作?）他抽起
      螺絲起子到手把處，我就抓住被告的手，用我另一支手取
      下螺絲起子」、「（你說被告拿起螺絲起子，後來被你握
      住?）對」、「（被告拿起螺絲起子的當下，你做了什麼
      動作?）他一拿起，我就馬上握住他的手並搶下螺絲起子
      」、「（案發後半年，你的體重、身高為何?）案發時78
      公斤，現在75 公斤，身高163公分」、「（職業?）鐵工
      ，搭鐵厝、做白鐵，自家開工廠」、「（身體狀況?
      ）良好」等語（見院卷頁60-63）。
    3.證人陳珊如於偵查中具結證稱：「當時我是在屋內聽到屋
      外吵鬧聲，到屋外看後即見我公公與被告在機車前後推擠
      ，我公公當時手持乙把不屬於我們所有的螺絲起子，他叫
      我報警處理，我也趁機拔下被告的車鑰匙」等語（見偵查
      卷頁28）。
    4.被告於本院審理時供稱：「我有偷竊沒錯，但被害人受傷
      是在拉扯時，可能不小心被機車劃傷」、「（被害人抓住
      你的機車龍頭，你是否有加油要離開?）他叫我不要走，
      我就沒有騎機車了」、「（你有無拿螺絲起子作勢要戳告
      訴人?）沒有」等語（見院卷頁66）。
    5.茲就證人乙○○、陳珊如及被告甲○○所為之上開證述與
      供述相互勾稽，可知：
      (1)關於被告取出螺絲起子部分：證人乙○○分別於偵查及
        本院審理時之證稱，有如下之差異：
        其於偵查中證稱「被告旋從機車龍頭下方置物箱內取
          出螺絲起子一支要刺伊，想要讓伊放手讓被告可以逃
          離，後來被伊順手搶下該螺絲起子」等語，業如上述
          ，是依其上開證述，被告為脫免逮捕，似已當場施以
          強暴手段；惟其於本院審理時之證稱「被告為脫免逮
          捕，自其重型機車龍頭鎖內側之置物箱內取出螺絲起
          子時，伊一手抓住被告的手，伊另一手將被告所取出
          之螺絲起子奪下」等語，業如上述，是依其上開證述
          ，被告尚未著手於強暴手段，被告手上所持之螺絲起
          子旋即遭證人乙○○所奪下，故證人乙○○分別於偵
          查及本院審理時所為之證述，相互矛盾，亦即被告是
          否已著手施以強暴手段，應以證人於偵查時或本院審
          理時所為之證述較為可採，為本案之重要爭點，亦為
          被告所為之犯行是否構成刑法第330條加重強盜罪之
          前提要件。
        本院參酌證人乙○○於本院審理時係當庭會同觀看當
          日現場監視dvd後具結並經交互詰問所為之證述，且
          無其他積極證據足以證明被告對證人乙○○已著手於
          強暴手段，基於罪疑唯利被告原則，當以證人乙○○
          於本院審理時所為之證述較其於偵查中所為之證述為
          可信。
        綜上所述，被告甲○○為脫免逮捕，自其車號
          H6V-087號重型機車龍頭鎖內側之置物箱內取出螺絲
          起子乙支，甫取出之際，放在其上開重型機車手把處
          時，旋經乙○○一手抓住甲○○的手，一手搶下該螺
          絲起子後，尚未造成乙○○難以抗拒之程度。
      (2)關於被告發動其所騎乘之重型機車致撞傷證人乙○○部
        分：
        被告欲逃離現場，強行發動其車號H6V-087號重型機車
        致不慎撞傷證人乙○○之左小腿，惟旋遭證人乙○○所
        控制，且為證人陳珊如奪下機車鑰匙，是尚未達於使證
        人乙○○難以抗拒之程度。
    6.綜上所查，另參酌證人即被害人乙○○其案發時之體重78
      公斤，身高163公分，職業鐵工，搭鐵厝、做白鐵等情，
      業如上述，可知被告為上開竊盜未遂之犯行時，證人即被
      害人身材之壯碩，更足以證明被告自其上開重型機車置物
      箱內取出螺絲起子時，及強行發動上開重型機車撞傷乙○
      ○時，均未使證人即被害人乙○○達於難以抗拒之程度，
      是公訴意旨認被告之上開犯行均已使證人即被害人乙○○
      達於難以抗拒之程度，顯有誤會。又依上開三(一)之大法官
      會議解釋之意旨及說明，可知被告之上開犯行，與刑法第
      330 條之加重強盜罪之構成要件不符，公訴意旨認此部分
      構成加重強盜罪，容有誤會，惟其基本社會事實相同，應
      變更起訴法條為刑法第320條第3項、第1項之竊盜未遂罪
      。
  (四)被告有如犯罪事實欄一所示之前科，其於有期徒刑執行完畢
    後5年內再犯有期徒刑以上之罪，為累犯，依刑法第47條第1
    項應加重其刑。又被告所犯竊盜罪已著手竊盜行為而不遂，
    爰依刑法第25條第2項之規定減輕其刑。是被告同時有加重
    其刑及減輕其刑之情形，依法應先加後減之。
  (五)爰審酌被告有多項前科及竊盜犯行，素行非佳，有臺灣高等
    法院被告前案紀錄表一份在卷可參，其擅自未經許可進入他
    人住處著手竊取他人財產，足見其所有權概念薄弱，惟其能
    坦承犯行，犯罪後之態度尚稱良好等一切情狀，爰量處如主
    文所示之刑，以示警懲。又扣案之螺絲起子1支，非供被告
    犯本件竊盜未遂罪所用之物，故不爰引刑法第38條第1項第2
    款宣告沒收，併此敘明。
據上論斷，應依刑事訴訟法第299條第1項前段、第300條，刑法
第320條第3項、第1項、第25條第2項、第47條第1項，判決如主
文。
本案經檢察官丙○○到庭執行職務。
中    華    民    國    97    年    7    月    31    日
              刑事第二庭    審判長法  官  蘇義洲
                                  法  官  洪士傑
                                  法  官  徐文瑞
以上正本證明與原本無異
如不服本判決，應於收受本判後10日內，向本院提出上訴書狀，
並應敘述具體理由。如未敘述上訴理由者，應於上訴期間屆滿後
20 日內向本院補提理由書狀（均須按他造當事人之人數附繕本
）「切勿逕送上級法院」。
                                  書記官  張宜柔
中    華    民    國    97    年    7    月    31    日
附錄法條
中華民國刑法第320條
(普通竊盜罪、竊佔罪)
意圖為自己或第三人不法之所有，而竊取他人之動產者，為竊盜
罪，處 5 年以下有期徒刑、拘役或 500 元以下罰金。
意圖為自己或第三人不法之利益，而竊佔他人之不動產者，依前
項之規定處斷。
前二項之未遂犯罰之。


司法院資訊處製作；財團法人民間司法改革基金會備份。
